【裁判字號】    98,易,708
【裁判日期】    980423
【裁判案由】    重利
【裁判全文】
臺灣臺北地方法院刑事判決               98年度易字第708號
公  訴  人  臺灣臺北地方法院檢察署檢察官
被      告  甲○○
上列被告因重利案件，經檢察官提起公訴（98年度偵字第814號
），本院判決如下：
    主  文
甲○○乘他人急迫貸以金錢，而取得與原本顯不相當之重利，處
拘役肆拾日，如易科罰金，以新臺幣壹仟元折算壹日。
    事  實
一、甲○○意圖牟取暴利，於民國97年間，化名「洪先生」在樂
    透券報刊上刊登「小額貸款」廣告，適乙○○需款孔急，於
    97年9月17日依小額貸款廣告內容撥打「洪先生」聯絡電話
    號碼0000000000向甲○○借款。甲○○明知乙○○正值急迫
    缺錢之際，復明知一般借貸契約之法定最高利率為年息20%
    ，竟基於取得與原本顯不相當重利之故意，利用林治平急迫
    缺錢之際，貸予新臺幣（下同）3萬元，約定每10日為1期，
    每期利息4,500元，並於同日在臺北縣新店市○○路上交付
    借款時，預扣第1期之利息4,500元，實際交付借款2萬5,500
    元，以此方式而取得相當於年利率547.5%、與原本顯不相當
    之重利，並由乙○○簽發票面金額3萬元、到期日為97年9月
    17日之本票（發票年月日空白）1紙及乙○○之重型機車駕
    駛執照1枚，交甲○○收執以為擔保。嗣乙○○於借款後，
    於97年9月27日、同年10月7日、同年10月17日、同年10月27
    日、同年11月7日、同年11月17日及同年11月27日陸續繳交
    第2至7期利息各4,500元給甲○○，並於同年12月14日在臺
    北市○○區○○路考試院附近繳交逾期利息及違約金共
    6,000元給甲○○，乙○○因無力再負擔前揭沈重利息，於
    97年12月15日報警處理而循線查悉上情。
二、案經乙○○訴由臺北縣政府警察局中和分局報請臺灣臺北地
    方法院檢察署檢察官偵查起訴。
    理  由
一、按被告以外之人於審判外之言詞或書面陳述，除法律有規定
    者外，不得作為證據；又被告以外之人於審判外之陳述，雖
    不符合同法第159 條之1 至第159 條之4 之規定，但經當事
    人於審判程序同意作為證據，法院審酌該言詞陳述或書面陳
    述作成時之情況，認為適當者，亦得為證據；又當事人、代
    理人或辯護人於法院調查證據時，知有第159條第1 項不得
    為證據之情形，而未於言詞辯論終結前聲明異議者，視為有
    前項之同意，刑事訴訟法第159 條第1 項及第159 條之5 分
    別定有明文。查本判決下列所引用之各該被告以外之人所為
    審判外之陳述以及其他書面陳述，雖屬傳聞證據，惟當事人
    於本院準備程序及審判期日中均表示無意見而不予爭執，且
    迄至言詞辯論終結前亦未再聲明異議，本院審酌上開證據資
    料製作時之情況，尚無違法不當之瑕疵，亦認為以之作為證
    據應屬適當，依刑事訴訟法第159條之5規定，認前揭證據資
    料均有證據能力。
二、上揭犯罪事實，業據被告甲○○於檢察官訊問時（見偵查卷
    第44頁）及本院審理時供認不諱，復經告訴人乙○○於警詢
    時指述及檢察官訊問時具結證述屬實（見偵查卷第10至14頁
    、第31頁），並有被告為警查獲時主動交付警方之告訴人重
    型機車駕駛執照1枚及告訴人所簽發面額3萬元到期日為97年
    9 月17日之本票1紙扣案可憑，是被告自白核與事實相符，
    應堪採信。本件事證明確，被告犯行洵堪認定，應依法論科
    。
三、核被告所為，係犯刑法第344條之重利罪。爰審酌被告之重
    利行為，對他人及社會私經濟秩序所造成之損害程度非輕，
    所貸出之金額為3萬元，於放款後未逾9週，所收重利利息已
    達4萬0,500元，及其犯罪後供認犯行之態度並已與告訴人達
    成和解（見偵查卷第46頁之和解書）等一切情狀，量處如主
    文所示之刑。
四、至扣案之本票1紙及重型機車駕駛執照1枚，係告訴人所有，
    且供擔保借款之用，於告訴人返還借款時，即需交還借款人
    ，應非屬被告所有，爰不予宣告沒收，附此敘明。
據上論斷，應依刑事訴訟法第284條之1、第299條第1項前段、刑
法第344條、第41條第1項前段，刑法施行法第1條之1第1項、第
2項前段，判決如主文。
本案經檢察官鄧巧羚到庭執行職務。
中    華    民    國    98    年    4     月    23    日
                        刑事第十二庭  法  官  陳慧萍
以上正本證明與原本無異。
如不服本判決應於收受送達後10日內向本院提出上訴書狀，並應
敘述具體理由；其未敘述上訴理由者，應於上訴期間屆滿後20日
內向本院補提理由書（均須按他造當事人之人數附繕）「切勿逕
送上級法院」。
                                      書記官  黃慧怡
中    華    民    國    98    年    4     月    23    日
附錄本案論罪科刑法條：
中華民國刑法第344條
（重利罪）
乘他人急迫、輕率或無經驗貸以金錢或其他物品，而取得與原本
顯不相當之重利者，處1年以下有期徒刑、拘役或科或併科1千元
以下罰金。


司法院資訊處製作；財團法人民間司法改革基金會備份。
